臺灣雲林地方法院刑事判決                            九十年度易字第六二七號
    公  訴  人  臺灣雲林地方法院檢察署檢察官
    被      告  甲○○
    選任辯護人  陳源濱
右列被告因傷害案件，經檢察官提起公訴（九十年度偵字第三０九八號），本院判決
如左：
    主  文
甲○○傷害人之身體，處有期徒刑肆月，如易科罰金，以佰元折算壹日。
    事  實
一、甲○○與己○○係同事。於民國九十年五月二十八日下午三時許，二人在雲林縣
    麥寮鄉六輕工廠ＩＮＡ廠房內，因停車問題起爭執。甲○○即基於傷害之犯意，
    持鐵管一支毆打己○○左下胸部一下，致己○○受有左下胸部挫傷、左側第八、
    第九肋骨骨折、脾臟破裂併腹內出血。於同年六月三日凌晨經送醫實施脾臟切除
    手術後始治癒。
二、案經己○○告訴臺灣雲林地方法院檢察署檢察官偵查起訴。
    理  由
一、被告甲○○固坦承於上述時地因為停車問題與告訴人己○○發生口角並互搶鐵管
    之事實，惟矢口否認有傷害犯行，辯稱：是告訴人不高興拿鐵管要打我，我就過
    去搶，後來是乙○○過來幫我們拉開，在拉的時候告訴人碰到地上的鐵管跌倒，
    左側身體著地，他自己爬起來，就散了，他還去抱一包水泥去工作，人都好好的
    ，之後幾天他都在宿舍賭博，告訴人縱使身體有受傷，亦與被告無關云云。經查
    ：
(一)、上述犯罪事實，業據告訴人指訴甚詳。證人戊○○、乙○○均到庭結稱在現場有
    看見被告與告訴人正互搶一支鐵管，經伊二人向前勸架，乙○○將被告與告訴人
    拉開，其二人始放掉鐵管等情明確，可見被告及告訴人於案發時是有爭執，而於
    二人爭執時，是有人手拿鐵管攻擊而導致拉扯鐵管無誤。
(二)、當日案發後，告訴人因被毆打部位即左下胸部（其於庭訊中稱左下脅部）疼痛，
    至育生國術館給丁○○推拿敷藥，並告訴丁○○左側肋骨疼痛，於九十年五月三
    十一日複診時，丁○○認告訴人左側肋骨有斷掉，可能有傷到脾臟，要告訴人去
    照Ｘ光片檢查，告訴人於同年六月一日至安生醫院拍攝Ｘ光片，確定左側第八及
    第九肋骨骨折，於拿藥後，持Ｘ光片給丁○○觀看等情，為告訴人陳明在卷，核
    與證人丁○○證述情節相符，並有安生醫院函覆本院之告訴人病歷資料、診斷證
    明書在卷可參，復有告訴人提出之育生國術館名片、安生醫院拍攝之Ｘ光片附卷
    可憑。其中，安生醫院病歷專用紙上載明：「診斷：１˙被鈍器或丟下物體擊傷
    加害２˙肋骨骨折」等字。安生醫院另函覆本院稱：「己○○於民國九十一年六
    月一日到本院鄭鴻翼醫師診察時段自費就診，主訴左下胸鈍傷。醫師依患者主訴
    ，作胸部Ｘ光攝影，發現左側第八和第九肋骨骨折，因患者家住高雄，不方便在
    本院繼續檢查治療，因此給予注射止痛針和帶回止痛劑２天份。因少於３支以下
    的肋骨骨折影響肺臟活動機能不大，不須特別治療，日後可自然接合，患者自費
    就診，又急於返鄉，所以就診當時，就交給患者胸部Ｘ光片。」等語，復參諸告
    訴人提出之Ｘ光片外裝紙袋即載明安生醫院、告訴人姓名、性別、年齡，及拍攝
    之日期、部位等，紙袋內又有安生醫院費用收據一紙可以參考，可認上述Ｘ光片
    確係告訴人受傷後所拍攝而得，自非捏造。
(三)、次日即六月二日晚上，告訴人返回高雄住處，忽感左腹部劇烈疼痛難忍而暈倒，
    經人送健仁醫院救治，其後又轉診至高雄醫學大學附設中和紀念醫院急診治療，
    經診斷為脾臟破裂、腹內出血等情，亦為告訴人指陳在卷，並有其提出之健保卡
    、上述醫院醫療費用收據影本在卷可憑。健仁醫院函覆本院亦稱：羅君於九十年
    六月二日至本院急診，主訴頭暈後昏倒在路上，清醒後提及三至四天前被鐵器打
    到左側胸部，六月一日開始有腹痛及解黑便現象，病人至本院急診腹部超音波檢
    查懷疑有腹內出血情形，經輸液注入後，病人血壓漸趨穩定，家屬提議轉院至高
    雄醫院附屬醫院等語，有健仁醫院函文一份在卷可參。又告訴人至高雄醫學大學
    附設中和紀念醫院診斷結果，於告訴人之左下胸部發現明顯挫傷，於術中發現乃
    血管進入脾臟部分（脾門）破裂而造成腹內出血，傷口約四公分×三公分，經脾
    臟切除手術後，於同年六月十三日順利出院，病患主訴曾遭人毆打等事實，有高
    雄醫療大學附設中和醫院函文說明治療過程、及函覆之告訴人病歷摘要、病歷資
    料一份在卷可詳。而上述之左下胸部挫傷位置，已於上述病歷資料內所繪人體圖
    之正面記明（即簡寫為Ａ／Ｗ之處），核與告訴人所指之左下胸部受攻擊部位相
    符。高雄醫療大學附設中和紀念醫院並指出：病患（即告訴人）脾臟破裂部分接
    近人體背面，與左側第八、九肋骨相近，從外傷部位看來，此外傷顯然與脾臟破
    裂有關，又脾臟破裂、腹內出血常見之症狀為腹痛、貧血、無力、昏厥，此病患
    從臨床上判斷，應屬遲緩性脾臟破裂出血，顯與三、四天前之外傷有關等語，有
    上述醫院函文可明，隨文並檢附人體圖一紙，描繪出該外傷位置與脾臟破裂位置
    ，可認二者非常之接近，足認高雄醫療大學附設中和紀念醫院上述說明，應屬可
    信。雖該醫院上述函文表示：病人於本院急診所做胸腹部Ｘ光，並未發現肋骨骨
    折等語，但經本院檢附上述安生醫院之告訴人Ｘ光片函請高雄醫療大學附設中和
    紀念醫院鑑定，該醫院鑑定後稱：安生醫院之Ｘ光側面照確有第八－九肋骨骨折
    ，該肋骨骨折與下胸部挫傷部位約略一致，此受傷應為強力外力傷害撞擊所引起
    ，不可能單純因向後跌坐地上而造成，肋骨骨折與脾臟破裂乃同一外力傷害所致
    等語，有該醫院函文附卷可參。從而，以告訴人之左下胸挫傷、肋骨骨折、脾臟
    破裂等部位之相連，及該脾臟破裂是屬遲緩性脾臟破裂出血等情形判斷，可以認
    定告訴人於上述就診期間所發現之左下胸部挫傷、第八－九肋骨骨折、脾臟破裂
    、腹內出血等身體之傷害，乃同一外力來源所致，亦即，該外力乃直接引致告訴
    人左下胸挫傷、第八－九肋骨骨折、脾臟遲緩性破裂、腹內出血等傷害，並無證
    據顯示有其他外力介入而造成上述傷害。又該外力應屬強力且直接之打擊於告訴
    人左下胸部位，否則不可能造成二根肋骨骨折並遲緩性脾臟破裂無疑。此亦可佐
    證證人丁○○所證：肋骨斷掉，可能有傷及脾臟一節，是屬實在。其證詞之可信
    與其取得如何之推拿資格證明文件並無關聯。
(四)、本件雖無證人目擊被告持鐵管毆打告訴人之剎那，然根據上述被告與告訴人互搶
    鐵管而推斷必有人持鐵管攻擊之情形，及前述告訴人之傷勢，並事後治療情形等
    間接事實綜合判斷，告訴人所指其係遭被告持鐵管毆打左下胸部一事，是屬實情
    。且該左下胸部之鐵管毆擊，確實是同時造成告訴人左下胸挫傷、第八－九肋骨
    骨折、脾臟遲緩性破裂併腹內出血之原因。被告持鐵管毆打告訴人左下胸部之事
    實，及告訴人之上述傷勢，與被告之毆打行為間有相當因果關係，均可斷定。
二、被告雖以：告訴人若真係骨折、脾臟破裂，何以還能於拉扯鐵管後，還與乙○○
    搬運水泥一包重達五十公斤重上車，當日晚上何以還能在宿舍賭博通宵達旦，安
    生醫院照出之骨折情形離事發已久，顯見骨折等傷害與被告無關，又拉扯鐵管後
    告訴人有跌倒，告訴人於高雄就醫期間，曾向丙○○說在機車上休息時不慎跌倒
    而昏過去，告訴人之受傷恐係因上述原因造成，而與被告無關等情事，質疑告訴
    人受傷之真實性。但是：
(一)、告訴人於案發後與乙○○搬運水泥一包重達五十公斤上車，當晚並在宿舍玩牌一
    個多小時，當時看起來很正常，並沒有告知被打等事實，固為證人乙○○、丙○○到庭結稱明確。惟告訴人於審理中陳稱：鐵管打到的時候，我本來也不知道如
    此嚴重，我到國術館時，以為敷藥就好等語。可見，告訴人當時並未因傷而疼痛
    難忍，反而以為並無大礙，仍然繼續工作，未向人表示被打疼痛之情，此均屬正
    常之事。而告訴人當時所受之傷勢，是否可使其在受傷後、住院治療前之這段期
    間，仍得正常工作？由上述安生醫院函文顯示，告訴人左側第八和第九肋骨骨折
    ，醫院僅給予注射止痛針和帶回止痛劑二天份，且因少於三支以下的肋骨骨折影
    響肺臟活動機能不大，不須特別治療，日後可自然接合，所以醫院未給予接骨治
    療。可見告訴人於被毆打時，肋骨骨折之傷勢，屬不須特別治療，日後可自然接
    合之骨折，可以推斷上述傷勢，並未造成告訴人活動機能受限，或有何疼痛難當
    之情形。再參諸上述高雄醫療大學附設中和紀念醫院函文內容，可知告訴人脾臟
    破裂之情形，乃屬遲緩性之破裂，可認腹內出血之情況，亦屬遲緩性之出血，是
    告訴人脾臟之傷口，乃隨著時間經過而遲緩性的擴大，非謂其脾臟於被毆時即有
    上述函文所稱之四公分×三公分之傷勢面積，造成更大量之腹內出血。由此亦可
    見，告訴人於脾臟受創之當時，就該受創之情況判斷，並不一定會造成其疼痛不
    已，無法正常工作。而就告訴人於六月二日等車時暈倒在地之情觀之，更可推斷
    告訴人當時已因脾臟破裂處逐日擴大，腹內出血日益嚴重至一定程度，始造成昏
    厥之狀況。此由上述高雄醫療大學附設中和紀念醫院函文所示：脾臟破裂、腹內
    出血常見之症狀為腹痛、貧血、無力、昏厥一事，可得印證。所以，告訴人之體
    質並無特異常人之處，只是其受毆當時之身體傷勢，尚非足使其不能正常工作，
    其於住院所發現之傷勢，乃延續被毆之創傷而來，不能以告訴人事後仍得工作，
    搬運重達五十公斤之水泥，而未細究告訴人之受傷狀況，即謂告訴人之受傷與被
    告無關。另外，告訴人於受傷後即為丁○○檢查出肋骨斷掉，並聽從丁○○之建
    議前往安生醫院拍攝Ｘ光片，前已敘明，難認安生醫院之Ｘ光片所顯示之骨折，
    已因距離案發時日過久，而與被告無涉。
(二)、證人戊○○於庭訊中結證稱：有看見己○○跌倒，是被鐵管或石頭絆倒，他是後
    退坐在地上，他倒了就坐上地上，沒有看到有撞到東西，沒有看到跌倒時有物體
    撞到他身體左側，沒有看到他屁股撞到什麼等語。證人乙○○亦證稱：有看到告
    訴人坐在地上，至於他是被拉倒或是自己坐在地上休息我不知道，從我拉鐵管到
    看見他坐在地上約一、二分鐘等語。可認告訴人於互搶鐵管經人拉開後，是有跌
    坐地上，且該跌坐，只是後倒坐在地上，並未撞擊何物。至於被告所供告訴人左
    側身體著地云云，並無證據可佐。從而，告訴人上述跌坐地上之動作，當然不可
    能造成其左下胸部挫傷，高雄醫療大學附設中和紀念醫院亦函文本院稱告訴人之
    傷勢不可能單純因向後跌坐地上而造成，前已敘明，自屬可信。另外，告訴人事
    後因傷痛而自機車上昏倒在地，乃傷重之結果，該昏倒在地，當亦不可能造成告
    訴人上述之傷害，甚為明顯。被告之上述質疑，不能為有利被告之認定。
三、本件事證明確，被告所辯顯係卸責之詞，不足為信，其犯行堪以認定，自應依法
    論科。
四、核被告所為，係犯刑法第二百七十七條第一項之傷害罪。告訴人雖係因此受有脾
    臟切除手術，惟其始終出庭，正常應訊，身體狀況已屬康復，並無證據顯示有達
    重傷害之情事，附此敘明。本院審酌被告犯後矢口否認犯行，拒不賠償告訴人之
    損害，內心態度不佳，其傷害之情節雖屬非重，惟已造成告訴人不輕之傷勢，導
    致告訴人之脾臟因而切除，犯罪所生危害甚重等一切情狀，量處如主文所示之刑
    ，並諭知易科罰金之折算標準。被告攻擊告訴人所用之鐵管，並未扣案，亦無證
    據可明為被告所有，自不另為沒收之諭知。
據上論斷，應依刑事訴訟法第二百九十九條第一項前段，刑法第二百七十七條第一項
、第四十一條第一項前段，罰金罰鍰提高標準條例第一條前段、第二條，判決如主文
。
中      華      民      國    九十一    年      五      月      十      日
                                        臺灣雲林地方法院刑事第一庭
                                            法  官  侯  廷  昌
右正本證明與原本無異。
如不服本判決，應於判決送達後十日內向本院提出上訴狀( 應附繕本 )。
                                            書記官  蔡  金  保
中      華      民      國    九十一    年      五      月      十      日
中華民國刑法第二百七十七條
 (普通傷害罪)
傷害人之身體或健康者，處三年以下有期徒刑、拘役或一千元以下罰金。
犯前項之罪因而致人於死者，處無期徒刑或七年以上有期徒刑；致重傷者，處三年以
上十年以下有期徒刑。
